---
title: "Transformação dos dados"
---

## Alternativa 1 - Transformação

Exemplo: fazer a raiz quadrada de todos os valores para melhorar a normalidade com a função mutate() e adicionando sqrt a count.

```{r}
library (ggplot2)

theme_set(theme_bw())

inseticida <- InsectSprays
library(tidyverse)
inseticida |>
  count(spray)

```

```{r}

library(dplyr)
inseticida <- inseticida |>
  mutate(count2 = sqrt(count))

inseticida |>
  ggplot(aes(spray, count2))+
  geom_boxplot()

```

```{r}
m2 <- lm(count2 ~spray,
         data = inseticida)
summary(m2)

anova(m2)

library(emmeans)
m2_medias <- emmeans( m2, ~ spray)
plot(m2_medias)
library(multcomp)
cld(m2_medias)
pwpm(m2_medias)
pwpp(m2_medias)
pairs(m2_medias)

m2$residuals
hist(m2$residuals)

qqnorm(m2$residuals)
qqline(m2$residuals)

shapiro.test(m2$residuals)

bartlett.test(count2 ~spray,
              data = inseticida)

library(performance)
check_normality(m2)
check_heteroscedasticity(m2)

library(DHARMa)
plot(simulateResiduals(m2))

#transformação Box-Cox

library(MASS)
b <- boxcox(lm(inseticida$count+0.1 ~1))
lambda <- b$x[which.max(b$y)]
lambda <- 0.5

inseticida$count3 <- (inseticida$count ^ lambda - 1)/ lambda
inseticida$count3

```

Com os dados transformados o teste de Shapiro-wilk mostra que a distribuição pode ser considerada normal.

Os residuaos ficaram mais próximo ao esperado.

No teste de Barlett o p valor deu 58%, significa que tem-se 58% de chance de encontrar o valor determinado. Como o valor é maior que 0,05 as variâncias são consideradas homogêneas.

teste darma mostra se os tratamentos estão dentro da variância esperada e os agrupamentos estão de acordo com a saída da anova.

De acordo com a anova pelo menos uma média difere das demais.

Utilizando o pacote MASS - lambda valor de x em q y é o valor máximo (lambda 0.5 é igual a raiz quadrada).

## Alternativa 2 teste não paramétrico

Nesta alternativa pode-se trabalhar com a saida original sem transformação. Usa-se a função kruskal() quando são 3 grupos ou mais.

```{r}

library(agricolae)
kruskal.test(count~spray,
             data = inseticida)

m3 <- kruskal(inseticida$count,
        inseticida$spray,
        group = TRUE)
m3
```

Na hipótese nula - Ho: médias iguais, H1: rejeita a hipotese nula que as medias são iguais.

Pelo agrupamento m3, apresenta o resultado do teste de fisher (as letrinhas), cálculo da média dos tratamentose e o ranking de ordenamento do menor para o maior. Pode-se ver nos resultados, 3 grupos - a, b e c. Resultados que batem com o boxplot gerado anteriormente.

pode-se observar que o modelo não-paramétrico apresentou o resultado igual ao paramétrico transformado.

## Alternativa 3 - GLMs

O modelo 4 não assume a distribuição normal. Portanto, usa-se um modelo diferente: modelo linear generalizado.

```{r}
m4 <- glm(count ~spray,
          family = poisson,
          data = inseticida)
m4

summary(m4)
anova(m4)

library(car)
Anova(m4)
plot(simulateResiduals(m4))

m4_medias <- emmeans(m4, ~spray,
                     type = "response")
m4_medias

cld(m4_medias)

```

Isso ajusta um modelo de regressão Poisson onde a variável dependente é count e a variável independente é spray, usando os dados contidos no dataframe inseticida.

A função anova() realiza uma análise de variância do modelo, que é útil para determinar a significância global do modelo de regressão Poisson.

Como resultados, observa-se diferença estatística e as variâncias são homogêneas (diferente do original).

Função emmeans() - calcula o log, response=dados originais (14, 50, 95% das vezes dentro do intervalo).