---
title: "Anova com um fator"
---

## Três tratamentos ou mais

```{r}
library(gsheet)
micelial <- gsheet2tbl("https://docs.google.com/spreadsheets/d/1bq2N19DcZdtax2fQW9OHSGMR0X2__Z9T/edit#gid=959387827")
```

```{r}
library(ggplot2)
micelial |>
  ggplot(aes(especie, tcm))+
  geom_jitter()
  
```

A função anova() permite a observação da variabilidade em cada grupo.

O bartlett.test() é um teste estatístico utilizado para verificar se múltiplas amostras independentes possuem variâncias homogêneas.

```{r}
m1 <- lm(tcm ~ especie -1, data = micelial)

anova(m1)

summary(m1)

shapiro.test(m1$residuals)

bartlett.test(tcm ~especie, data = micelial)

library(emmeans)
medias1 <- emmeans(m1, ~ especie)

library(multcomp)
library(multcompView)
cld(medias1)

library(DHARMa)
plot(simulateResiduals(m1))

library(performance)
check_normality(m1)
check_heteroscedasticity(m1)
check_model(m1)

```

Usa-se a função count() para fazer a contagem do número de repetições (n), contagem dos insetos mortos devido a condição inseticida. Os dados apresentam apenas um fator, portanto faz-se uma anova unifatorial.

```{r}
library (ggplot2)

theme_set(theme_bw())

inseticida <- InsectSprays
library(tidyverse)
inseticida |>
  count(spray)

```

## Visualização dos dados

```{r}
inseticida |>
  ggplot(aes(spray, count))+
  geom_boxplot()

```

Pode-se observar pelo gráfico boxplot gerado, que o eixo y mostra a contagem do número de insetos mortos, que há variabilidade, o spray F apresenta maior variância entre o grupo e o spray E menor variância. Também, pode-se observar outliers nos grupos C e D.

```{r}
m1 <- lm(count~spray,
         data = inseticida)
summary(m1)

anova(m1)

library(emmeans)
m1_medias <- emmeans(m1, ~ spray)
plot(m1_medias)
library(multcomp)
cld(m1_medias)
pwpm(m1_medias)
pwpp(m1_medias)
pairs(m1_medias)

m1$residuals
hist(m1$residuals)

qqnorm(m1$residuals)
qqline(m1$residuals)

shapiro.test(m1$residuals)

bartlett.test(count ~spray,
              data = inseticida)

library(performance)
check_normality(m1)
check_heteroscedasticity(m1)

library(DHARMa)
plot(simulateResiduals(m1))

```

A função lm() que significa linear model, é usado para modelar dados em uma relação linear entre a variavel dependente (resposta) e independente (tratamento).

"\~" significa em função de.

A função summary ajuda na visualização dos dados. Observar previamente o erro-padrão, graus de liberdade, estatistica de T, e valor P. A comparação foi em relação ao tratamento A.

A função anova() apresenta o valor de F que é o teste de análise de variância, vai determinar a variabilidade entre os grupos (se o valor calculado for maior que o tabelado, rejeita-se a hipótese nula de que as médias são iguais(P\<0,05)).

A função emmeans() pode ser utilizada para vizualizar as médias e comparar este valor em cada tratamento. Dentro do pacote multicomp, há a função cld que permite visualizar os tratamentos agrupados de acordo com um teste estatistico (Tukey) no exemplo há 2 grupos formados (C, E e D) e (A, B e F), portanto há diferença entre os tratamentos, como pode-se observar na Anova.

A função pwpm() mostra a comparação entre as médias dos tratamentos pelo teste de tukey. Triângulo superior mostra o p-valor. A diagonal mostra a média e o triângulo inferior mostra a diferença dos tratamentos em relação a média. A função pairs() também pode ser usada para a visualização dos valores de T e p- valor.

A função pwpp() mostra a visualização do teste de Tukey em relação aos tratamentos.

O valor dos resíduos (erro) pode ser visualizado utilizando \$ (seleciona uma coluna no conjunto de dados). No exemplo, m1 é o conjunto e residuals é o que se deseja selecionar. Pode-se utilizar a função hist() para visualização a distribuiçõao dos residuos e ver se a mesma se aproxima da distribuição normal.

As funções qqnorm(m1\$residuals) e qqline() juntas mostram um gráfico com os valores da distribuição dos resíduos em circulos e a reta dos residuos esperados. Essas funções plotam os resíduos simulados do modelo, o que pode ser útil para avaliar a adequação do modelo aos dados.

A função shapiro.test mostra se a distribuição dos dados é normal (Se o valor estiver abaixo de 0,05 a distribuição não é considerada normal). A função check_normality() também pode ser usada para ver a normalidade dos dados.

A função bartlett.test() mostra se as variâncias são ou não homogêneas (valor abaixo de 0,05 não é considerado homogênea). A função check_heteroscedasticity() também mostra a homogeneidade das variâncias.

Como a distribuição do conjunto dos dados não foram normais e as variâncias não foram homogêneas, pode se utilizar alternativas para corrigir a distribuição e homogeneidade dos dados -> Transformação.