---
title: "Gráficos com ggplot"
---

## Constução de gráficos

Com o pacote **ggplot2** e a função **ggplot**é possivel criar gráficos a partir da planilha carregada anteriormente. Com este pacote é possível escolher o tipo de gráfico como o geom_boxplot no exemplo abaixo e personalizar da maneira desejada, com comandos e argumentos necessários, pode-se ajusta a cor, distâncias e tamanho das linhas e barras, adicionar legenda e formatar os eixos. Para salvar o gráfico gerado a função **ggsave** pode ser utilizada.

```{r}

library(gsheet)
df4 <- gsheet2tbl("https://docs.google.com/spreadsheets/d/1bq2N19DcZdtax2fQW9OHSGMR0X2__Z9T/edit?gid=983033137#gid=983033137")

library(ggplot2)
library(ggthemes)
g1 <- df4 |> 
  ggplot(aes(x = trat, y = comp)) +
  geom_boxplot(outlier.colour = NA,
               fill = "green")+
  geom_jitter(width = 0.05,
              color = 'black',
              shape = 2,
              size = 3)+
  theme_clean()+
  labs (x = "tratamento",
       y = "comprimento (mm)",
       title = "Meu primeiro ggplot",
       caption = "Fonte: Dados diversos")
g1
  
#ylim(0,20)+
  scale_y_continuous(limits = c(5,20),
                     n.breaks =10)
  
  ggsave("plot1.png", bg = "white")
                     

```

## Importando os dados com o pacote tidyverse

```{r}

library(tidyverse)
cr <- read_csv("https://raw.githubusercontent.com/emdelponte/paper-coffee-rust-Ethiopia/master/data/survey_clean.csv")

glimpse(cr)
```

## Trabalhando os dados

Para visualizar os dados do conjunto chamado **cr**, os dados foram agrupados com a função group_by(), posteriormente Calculada a média com o comando mean(), os resultados visualizados com ggplot.

```{r}

summary(cr$inc)

cr |>
  group_by(cultivar) |>
    summarize(inc_mean = mean(inc),
sd_mean = sd(inc))

cr |>
  ggplot(aes(x=inc))+
  geom_histogram()+
  facet_grid(region~cultivar)
```

## Usando as funções para sumarizar

A função summarize () é utilizada para criar novas variáveis a partir do conjunto de dados já agrupados.

```{r}
cr |>
 group_by(region) |>
    summarize(sev_med = median(sev2),
              sev_mean = mean(sev2),
              sev_sd = sd(sev2))


cr |>
  ggplot(aes(inc,sev2))+
  geom_point()
```

## Visualizando os dados

```{r}
library(ggthemes)
cr |>
  ggplot(aes(x =sev2, fill = region))+
  geom_histogram(color = "white")+
  facet_wrap(region ~ cultivar, ncol = 6)+
  scale_fill_manual(values = c("black", "brown"))+
  theme_minimal(base_size = 14)+
  theme(legend.position = "bottom")+
  labs(y = "Frequency",
       x = "Severity (%)", fill= "Region")
#ggsave("crl.png", bg = "white")
```

## Criando subconjuntos 

O pacote **dplyr** possui funções que ajudam na manipulação dos dados e facilitam a visualização, como a função select() que seleciona as coluna de um dataframe e a função filter() que permite-se fazer a filtragem das linhas do conjunto.

```{r}
# filtra Oromia
cr_oromia <- cr |>
  select(farm, region, cultivar, sev2) |>
  filter(region == "Oromia")

# filtra SNNPR
cr_pr <- cr|>
  select(farm, region, cultivar, sev2) |>
  filter(region == "SNNPR")

cr_pr
```

## Visualizando os subconjuntos

```{r}
p1 <- cr_oromia |>
  ggplot(aes(cultivar, sev2,
             fill = cultivar))+
  geom_boxplot()+
  theme_few()+
  scale_fill_few()+
  labs(x = "",
       y = "Severity (%)")+
    coord_flip()

p2 <- cr_pr |>
  ggplot(aes(cultivar, sev2,
             fill = cultivar))+
  geom_boxplot()+
  theme_few()+
  scale_fill_few()+
  labs(x = "",
       y = "Severity (%)")+
    coord_flip()

p1

p2

library(patchwork)

p1 + p2 +
  plot_layout(guides = 'collect',
  axes = 'collect')+
  plot_annotation(title = "Coffe rust in Ethiopia",
                  caption = "Source: Dudycz (2024)")
  plot_annotation(tag_levels = 'A')

ggsave("patch1.png", width = 6,
       height = 4)

p3 <- cr_oromia |>
  ggplot(aes(x = sev2))+
  geom_histogram()

p1 + inset_element(p3, left = 0.6, bottom = 0.6, right = 1, top = 1)

p1/ (p2 + p1)

```