---
title: "Formas de carregar planilhas para dentro do R"
---

## Abrindo conjunto de dados a partir de uma planilha excel

Primeiramente é necessário adicionar a planilha com os dados, dentro da pasta com o projeto de trabalho. Em seguida instalar e carregar o pacote **readxl**. Para corregar a planilha é necessário usar a função **read_excel**() e inserir o nome completo do arquivo incluindo o .xlsx, entre aspas. Se houver mais de uma planilha dentro do arquivo excel é necessário indicar qual a planilha deseja-se adicionar, deve-se adicionar o argumento sheet = número da ordem da planilha.

```{r}
##install.packages("readxl")
library(readxl)

df2 <- read_excel("dados-diversos.xlsx")
df21 <- read_excel("dados-diversos.xlsx", sheet = 2)
```

## Abrindo conjunto de dados a partir de um arquivo de texto (csv)

O processo é o mesmo do arquivo xlsx, basta adicionar o aquivo no formato csv na pasta do projeto. O pacote a ser usado é o **tidyverse** e a função **read.csv()**.

```{r}
library(tidyverse)
df3 <- read.csv("dados-diversos.csv")
```

## Abrindo conjunto de dados a partir de uma planilha google

Com o pacote **gsheet** e a função **gsheet2tbl** é possivel carregar uma planilha google apenas com o link desta.Também é possível fazer o carregamento com o pacote **googlesheets4** e a função **read_sheet**.

```{r}
library(gsheet)
df4 <- gsheet2tbl("https://docs.google.com/spreadsheets/d/1aID5Dh6PlBVCKzU1j7k-WA6zuWQWE2NhtWEgdJtt5iA/edit#gid=921203844")


library (googlesheets4)
df5 <- read_sheet("https://docs.google.com/spreadsheets/d/1aID5Dh6PlBVCKzU1j7k-WA6zuWQWE2NhtWEgdJtt5iA/edit?usp=sharing")

```