---
title: "Análise de correlação"
format: html
editor: visual
---

A correlação é a associação entre duas variáveis respostas diferentes(força e direção de associação entre as duas).Pode haver uma relação de causa e efeito, exemplo: o aumento de uma pode causar a redução de outra. Isso mostra que as variáveis estão positivamente correlacionadas. Também podem estar positivamente relacionadas, quando as duas variáveis aumentam.

As relações que nao tem causa e efeito, significa que uma variável não interfere na outra.

O p-valor baixo vai indicar que indicar uma correlação maior entre as variáveis e o R² quanto de x que interfere no Y.

```{r}
library(gsheet)
library(dplyr)
library(ggplot2)
library(tidyverse)
imgs <- gsheet2tbl("https://docs.google.com/spreadsheets/d/1bq2N19DcZdtax2fQW9OHSGMR0X2__Z9T/edit#gid=373270992")

```

```{r}
library(ggplot2)
library(tidyr)
library(MASS)
library(dplyr)

imgs |>
  pivot_longer(3:5, names_to = "method",
               values_to = "value") |>
  ggplot(aes(method, value))+
  geom_boxplot()

imgs|>
  ggplot(aes(Assess, ImageJ))+
  geom_point()+
  geom_smooth(method = "lm")

imgs2 <- imgs %>% dplyr::select(3:5)

library(AgroR)
corgraph(imgs2)

cor.test(imgs$Assess, imgs$LeafDoctor)
cor(imgs$Assess, imgs$LeafDoctor)

library(corrplot)
cor_imgs2 <- cor(imgs2)
corrplot(cor_imgs2, method = 'number', type = "upper", diag = FALSE)

```

No gráfico a cor azul indica que a correlação é mais forte e vermelho baixa correlação.

A medida mais frequente de correlação é o **coeficiente de correlação de Pearson**, cujos valores variam de -1 a +1. Valores próximos de +1 indicam uma correlação positiva forte, enquanto valores próximos de -1 indicam uma correlação negativa forte. Valores próximos de zero sugerem uma correlação fraca ou inexistente.

```{r}
library(AgroR)

campo <- gsheet2tbl("https://docs.google.com/spreadsheets/d/1bq2N19DcZdtax2fQW9OHSGMR0X2__Z9T/edit#gid=866852711")

campo2 <- campo |>
 dplyr::select(DFC, FER, PROD)
corgraph(campo2)

campo |>
  ggplot(aes(DFC, PROD))+
  geom_point()

```
