---
title: "Teste T"
---

## Importando os dados

Carregamento dos dados a partir da planilha google.

```{r}
library(gsheet)

mg <- gsheet2tbl("https://docs.google.com/spreadsheets/d/1bq2N19DcZdtax2fQW9OHSGMR0X2__Z9T/edit#gid=983033137")

```

## Visualização dos dados

O gráfico em Boxplot mostra se a distribuição dos dados se aproxima de uma distribuição normal, o valor das medianas destacadas dentro do box mostra o efeito da distribuíção.

```{r}
library(tidyverse)
mg |>
  ggplot(aes(trat,comp))+
  geom_boxplot()
```

## Teste T

Para testar grupos independentes pode-se utilizar o teste T (função t.test). Este é um teste simples, que assume duas premissas: primeira, que a distribuição é normal (pode-se observar pela simetria do box) e segunda, que as variâncias são homogêneas. a função pivot_wider() pode ser usada para passar a planilha do formato largo para o longo.

O valor do teste T depende da variabilidade dos dados. Quanto mais negativo é o valor de T, menor vai ser o p-valor. O p-valor é o valor da probabilidade dada a hipótese nula de encontrar o valor de uma certa magnitetude.

No caso de dados com variâncias homogêneas, adiciona-se o comando var.equal = TRUE (para dados homogêneos é opcional o uso deste comando). Já para variâncias heterogêneas deve-se adicionar o comando var.equal = FALSE (obrigatório).

Após a análise do teste, deve-se observar se houve diferença estatistíca. De acordo com os resultados btidos deve-se determinar se os resultado do teste T são confiáveis.

Para obter a confirmação de que a distribuição dos dados é normal pode-se utilizar um teste de normalidade (função shapiro.test())

O comando report() relata a saida do teste T.

```{r}
mg2 <- mg |>
  pivot_wider(names_from = trat,
              values_from = comp)
mg2

teste1 <- t.test(mg2$control, mg2$Mg2,
       var.equal = TRUE)
teste1

shapiro.test(mg2$control)

shapiro.test(mg2$Mg2)

hist(mg2$control)

hist(mg2$Mg2)

var.test(mg2$control, mg2$Mg2)

qqnorm(mg2$control)
qqline(mg2$control)

qqnorm(mg2$Mg2)
qqline(mg2$Mg2)

library(report)
report(teste1)

```

Para a comparação dos dados com mais de dois grupos distintos, pode-se utilizar o teste F. Após visualizar os dados no box, pode-se ter a confirmação de que as variâncias são homgenêneas com o test F.

## Dois grupos dependentes

Teste T para teste pareado com dois grupos (o anterior foi um teste não pareado).

Dados importados:

```{r}
escala <- gsheet2tbl("https://docs.google.com/spreadsheets/d/1bq2N19DcZdtax2fQW9OHSGMR0X2__Z9T/edit#gid=1729131173")

```

Visualização em boxplot:

```{r}
escala |>
  ggplot(aes(assessment,acuracia))+
  geom_boxplot()
```

Mudança na visualização de dois níveis de um fator do formato longo para o formato largo:

```{r}
escala2 <- escala |>
  select(assessment, rater, acuracia) |>
  pivot_wider(names_from = assessment,
              values_from = acuracia)
escala2

```

```{r}
shapiro.test(escala2$Unaided)

shapiro.test(escala2$Aided1)

var.test(escala2$Unaided,escala2$Aided1)

teste1 <- t.test(escala2$Aided1, escala2$Unaided,
                 paired = TRUE,
                 var.equal = FALSE)
teste1

```

Pode-se observar no exemplo utilizando a função var.test, pelo teste F que a hipóte nula (médias são iguais) foi rejeitada. Assim, houve efeito do uso da escala diagramática pelos avaliadores.

## Teste não Paramétrico

Um teste não paramétrico podem ser usados quando os dados não seguem uma distribuição normal.

A função wilcox.test() é uma alternativa não paramétrica a função t.teste (Teste t de Student).

```{r}
wilcox.test(escala2$Aided1,
            escala2$Unaided,
            paired = TRUE)

```