---
title: "ANOVA com parcela subdividida"
---

A ANOVA para parcelas subdivididas é uma técnica estatística usada em experimentos onde existem duas ou mais fontes de variabilidade que estão hierarquicamente estruturadas. Pode-se ter diferentes tratamentos aplicados a parcelas principais e subparcelas dentro dessas parcelas principais recebendo diferentes tratamentos adicionais.

## Carregando os dados

```{r}
library(gsheet)
milho <- gsheet2tbl("https://docs.google.com/spreadsheets/d/1bq2N19DcZdtax2fQW9OHSGMR0X2__Z9T/edit#gid=1345524759")
```

## Visualização da variável Index

```{r}
library(tidyverse)
library (ggplot2)

milho |>
  ggplot(aes(method, index))+
  geom_jitter(width=0.1, alpha = 0.2)+
  facet_wrap(~hybrid)+
  stat_summary(fun.data = 
                 "mean_cl_boot", size=0.5, color=
                 "blue")
  

```

## Anova para parcela subdividida

```{r}
library(dplyr)
library(lme4)
library(car)

milho <- milho |>
  mutate(block = as.factor(block))

mix2 <- lmer(sqrt(index) ~ hybrid*method + block +
               (1|block/hybrid), data = milho)
Anova(mix2)



library(performance)
check_normality(mix2)
check_heteroscedasticity(mix2)

library(DHARMa)
plot(simulateResiduals(mix2))
qqnorm(residuals(mix2))
qqline(residuals(mix2))
hist(residuals(mix2))

library(emmeans)
medias_milho <- emmeans(mix2,
                        ~hybrid | method,
                        type = "response")
medias_milho2 <- emmeans(mix2,
                        ~method | hybrid,
                         type = "response")

library (multcomp)
cld(medias_milho, Letters = LETTERS)


```


De acordo com o quado da anova pode-se observar que há interação entre hibrido e o método utilizado, ou seja, de acordo com essa interação o valor de index muda. Caso nao desse significativo poderia-se analisar o p-valor em isolado (tratamneto, bloco, etc.)

Também pode-se observar que teve diferença entre o método Pin e Silk no hibrido 4, o método teve efeito. Houve variabilidade (a observação pode ser feita em cada método). Obs.: letras maiusculas comparam na coluna, minuscula na linha (% de significancia pelo teste de tukey).

```{r}
mix3 <- lmer(sqrt(yield) ~ hybrid*method + block +
               (1|block/hybrid), data = milho)
Anova(mix3)
check_normality(mix3)
check_heteroscedasticity(mix3)
```
