---
title: "Introdução ao R"
---

## Aprendendo como inserir texto ou códigos no R

No programa R podemos inserir anotações e formatar o documento como um documento de texto. Para colocar uma palavra em negrito adiciona-se dois asteriscos antes e após a **palavra (\*\* \*\*)**, e um anterisco antes e após a *palavra (\* \*)*, para colocar uma palavra em itálico. O tamanho da fonte pode ser regulada pela quantidade de #.

## R markdown

Formato que permite trabalhar com chunks separados e fazer o uso de anotações entre os mesmos. Pode-se inserir anotações úteis na análise do projeto. Um chunk é a área onde os códigos são inseridos e é possível rodar as análises. Para adicionar um chunk pode-se clicar em Ctrl+Alt+I.

```{r}

x <- 10
y <- x * 10 
z <- x * y
x <- 10

```

## Data.Frame

A função data.frame pode ser usada para organizar os dados trabalhados em uma tabela.

```{r}

df <- cars
cars
df$dist
df$dist2 <- c(1:50)

library(tidyverse)

df |> 
  mutate(dist3 = dist2+1) |> 
  select(4)

```

## Instalando pacotes

Há diferentes formas de instalar pacotes. No source pode-se escrever o código Install.packages("nome do pacote"). Para utilizar o pacote é necessário carregar o pacote com a função library(nome do pacote)

```{r}

install.packages("tidyverse")
library(tidyverse)

```

## Utilizando o pacote ec50estimator

Com o pacote **ec50estimator** pode-se estimar a dose efetiva a partir de um conjunto de dados. Pode -se observar um exemplo chamado multi_isolate dentro do pacote, em que há um conjunto de dados relacionando o crescimento micelial a partir de diferentes doses de fungicidas.

```{r}
##install.packages("ec50estimator")
library (ec50estimator)
df1 <- multi_isolate
```